【裁判字號】    98,上訴,815
【裁判日期】    980226
【裁判案由】    毒品危害防制條例
【裁判全文】
臺灣高等法院刑事判決                 98年度上訴字第815號
    上  訴  人
    即  被  告  甲○○
上列上訴人因毒品危害防制條例案件，不服臺灣基隆地方法院97
年度易字第1906號，中華民國97年12月31日第一審判決（起訴案
號：臺灣基隆地方法院檢察署97年度毒偵字第2901號），提起上
訴，本院判決如下：
    主  文
上訴駁回。
    理  由
一、依刑事訴訟法第350條、第361條、第362條、第367條規定，
    不服地方法院之第一審判決而上訴者，須提出上訴書狀，並
    應敘明具體理由，為上訴必備之程式；其所提出之書狀未敘
    述上訴理由，或僅曾以言詞陳述上訴理由者，均應於上述期
    間屆滿後20日內補提理由書於第一審法院。第一審法院經形
    式審查，認逾期未補提上訴理由者，應定期間先命補正；逾
    期未補正者，為上訴不合法律上之程式，應以裁定駁回。倘
    已提出上訴理由，但所提非屬具體理由者，則由第二審法院
    以上訴不合法律上之程式，判決駁回。而所謂具體理由，必
    係依據卷內既有訴訟資料或提出新事證，指摘或表明第一審
    判決有何採證認事、用法或量刑等足以影響判決本旨之不當
    或違法，而構成應予撤銷之具體事由，始克當之（例如：依
    憑證據法則具體指出所採證據何以不具證據能力，或依憑卷
    證資料，明確指出所為證據證明力之判斷如何違背經驗、論
    理法則）；倘僅泛言原判決認定事實錯誤、違背法令、量刑
    失之過重過輕微，而未依上揭意旨指出具體事由，或形式上
    雖已指出具體事由，然該事由縱使屬實，亦不足以認為原判
    決有何不當或違法者（例如：對不具有調查必要性之證據，
    法院未依聲請調查亦未說明理由，或援用證據不當，但除去
    該證據仍應為同一事實之認定），皆難謂係具體理由，俾與
    第二審上訴制度旨在請求第二審法院撤銷、變更第一審不當
    或違法之判決，以實現個案救濟之立法目的相契合，並節制
    濫行上訴（最高法院97年度台上字第892 號判決參照）。又
    第二審法院認為上訴書狀未敘述理由，依刑事訴訟法第 367
    條但書規定，始應定期間命其補正。如認上訴書狀已敘述理
    由，但其理由非屬具體，其所為上訴，即不符上訴之法定要
    件，自得逕行判決駁回，無定期命補正問題（最高法院97年
    度台上字第3599號判決參照）。
二、本件原審經審理結果，認為上訴人即被告甲○○前因施用毒
    品案件，先後2 次經觀察、勒戒後，均認無繼續施用毒品之
    傾向，於民國88年4月17日、88年8月27日釋放出所，由臺灣
    基隆地方法院檢察署檢察官各於88年4 月21日以88年度偵字
    第1652號及第2057號、88年8 月24日以88年度偵字第4288號
    為不起訴處分確定。又因施用第二級毒品案件，送強制戒治
    ，於90年7月31日停止強制戒治交付保護管束，迄91年1月10
    日保護管束期滿執行完畢，並經原審法院於89年12月7 日以
    89年度基簡字第970號簡易判決判處有期徒刑6月；另因幫助
    施用毒品案件，經原審以89年度訴字第1225號判決判處有期
    徒刑8月，上開2案經原審法院以91年度聲字第38號裁定應執
    行有期徒刑1 年，於91年7月2日執行完畢。再因施用第二級
    毒品案件，經送強制戒治（於93年1月9日因法律修正釋放出
    所），並經原審法院於93年1 月14日以92年度易緝字第30號
    判決判處有期徒刑6 月，於93年3月9日易科罰金執行完畢（
    成立累犯）；又因施用第一、二級毒品案件，經原審法院於
    94年7月4日以94年度訴字第504 號各判處有期徒刑8月、8月
    ，應執行有期徒刑1年2月，於96年3月30日假釋，於96年4月
    21日假釋期滿，未經撤銷假釋，其未執行之刑以已執行論而
    執行完畢（成立累犯）。詎被告猶不知戒斷毒癮，復基於施
    用第一級毒品海洛因之犯意，於97年10月1日下午1、2 時許
    ，在基隆市○○區○○街47巷11號住處，以針筒注射手臂血
    管之方式，非法施用第一級毒品海洛因1次。嗣於同年月2日
    下午4時許，為警在基隆市○○區○○路259巷口查獲，經甲
    ○○同意採驗其尿液結果呈嗎啡、可待因陽性反應。原審法
    院依被告於審理中之自白及各該補強證據，認定被告確有本
    件施用第一級毒品海洛因之犯行，堪以認定。
三、原判決因認上訴人犯行明確，論上訴人以施用第一級毒品罪
    ，同時審酌上訴人構成累犯，量處有期徒刑8 月。已詳敘其
    認定上訴人犯罪事實之證據及理由，於法尚無不合。上訴意
    旨略稱：被告患有重症，且犯後已全力配合政府所實施之美
    沙酮替代療法，頗有成效，顯已悔改向上，爰請重行審酌，
    改諭知較輕之刑或緩刑等語。惟查：量刑之輕重，係屬事實
    審法院得依職權自由裁量之事項，茍於量刑時，已依行為人
    之責任為基礎，並斟酌刑法第57條各款所列情狀，而未逾越
    法定範圍，又未濫用其職權，即不得遽指為違法。本件原判
    決於量刑時，已依上揭規定，審酌被告前曾因施用毒品，經
    送觀察勒戒、強制戒治及徒刑執行，有本院前案紀錄表為憑
    ，素行非佳，經警查獲後仍未戒絕，再衡量被告其餘犯罪之
    動機、目的、犯罪時所受之刺激、犯罪之手段、犯人之生活
    狀況、品行、智識程度、犯罪所生之危險或損害、犯罪後之
    態度等一切情狀予以審酌，既未逾越法定刑度，亦未濫用自
    由裁量之權限。被告既未就原判決關於認定事實、適用法律
    及量刑等項，具體指摘有何違法或不當。揆諸上開說明，顯
    然置原判決已經明白論斷審酌、說明之事項於不顧，意在拖
    延訴訟，自形式上觀察，核非足以動搖原判決之具體理由，
    依照上揭說明，應認其上訴為不合法律上之程式，予以駁回
    ，並不經言詞辯論為之。
據上論斷，應依刑事訴訟法第367條前段、第372條，判決如主文
 。
中    華    民    國    98    年    2    月     26    日
                  刑事第四庭  審判長法  官  陳筱珮
                                    法  官  鄭水銓
                                    法  官  周煙平
以上正本證明與原本無異。
如不服本判決，應於收受送達後10日內向本院提出上訴書狀，其
未敘述上訴之理由者並得於提起上訴後10日內向本院補提理由書
（均須按他造當事人之人數附繕本）「切勿逕送上級法院」。
                                    書記官  陳秋雄
中    華    民    國    98    年    2     月    27    日


司法院資訊處製作；財團法人民間司法改革基金會備份。
